臺灣基隆地方法院基隆簡易庭民事判決
原　　　告　紳宇實業有限公司
法定代理人　甲○○
訴訟代理人　蘇文生律師
被　　　告　僑木股份有限公司
法定代理人　乙○○
訴訟代理人　丙○○
上列當事人間請求清償債務事件，本院於民國96年7月18日言詞
辯論終結，判決如下：
    主  文
被告應給付原告新臺幣壹拾伍萬肆仟捌佰捌拾參元及自民國九十
六年五月十八日起至清償日止，按年息百分之五計算之利息。
原告其餘之訴駁回。
訴訟費用新臺幣壹仟陸佰陸拾元由被告負擔，餘由原告負擔。
本判決第一項得假執行。
    事實及理由要旨
一、原告起訴主張：
（一）原告前分別於92年8月18日、93年2月13日與被告簽訂委託
      經銷合約書，委託其自92年8月1日起至94年1月1日止代理
      銷售原告之無塵之家系列產品，嗣原告通知被告自94 年
      12月31日起終止雙方之交易關係，被告仍積欠原告貨款新
      臺幣（下同）162,299元，迭經催討仍未見清償。而上揭
      貨款係以下列方式計算得來，被告於94年12月至95年2月
      間未付之貨款625,944元，95年3月間被告因計算退貨數量
      有誤少付貨款4,928元，95年4月至95年5月退貨數量錯誤
      ，被告應再給付貨款2,712元，94年9月間被告少付貨款
      4,347元，以上貨款均屬被告應給付部分，下列部分因95
      年5月被告有退貨金額169,166元，95年7月已清償258,117
      元，95年11月被告有退貨金額48,349元，則應予扣除，因
      此產生本件所請求之金額。爰依法提起本訴，並提出委託
      經銷合約書2份、存證信函及掛號回執1份、對帳單4紙、
      出貨單20紙、統一發票17紙、退貨明細表3紙、出貨退回
      單6紙、銷退貨明細表等物影本為證。
（二）就被告抗辯之部分：
  １、被告不得以原告未接受其退貨，拒絕給付已屆期之貨款：
      查兩造間委託經銷合約書，並無原告拒絕退貨時被告得保
      留任何貨款之約定，縱有約定，原告亦未有拒絕被告退貨
      之情事。次查，被告自承其給付原告貨款之方式，係以當
      月進貨金額扣除退貨金額，足見被告應給付原告貨款與原
      告是否接受被告退貨間，非具有對價關係，被告自不得主
      張暫時保留貨款作為退貨抵扣。
  ２、關於差價之部分：
（１）95年3月退貨部分，其內容單價有誤者，僅有「無塵之家-
      奇魔撢子（附柄）」88盒一項，其正確單價為32.55 元，
      被告退貨誤載為88.55元，故被告應補差額為4,928元，而
      非被告所稱之4,571元。另，被告主張該筆4,571元款項已
      藉95年8月25日到期之支票補付云云，並無提出確實之佐
      證，不足採信。
（２）95年4月退貨數量有誤部分，被告所提95年3月3日退貨單
      所載數量，確實與原告出貨退回單不符，其差異之處自應
      以原告實際收受退貨所計算者始為正確。
（３）94年9月未付款部分，被告辯稱原告有重複作帳之事，惟
      亦未就該事實舉證，自不足採。
（二）基於上述，聲明：被告應給付原告162,299元及自民國96
      年5月18日起至清償日止，按年息5%計算之利息。
二、被告則辯稱：
（一）被告與原告自 90年即開始交易，至95年2月止未曾積欠貨
      款。雙方停止交易後於 95年7月結清帳款，按交易常理而
      言，原告應有收回全部退貨之義務，因此被告暫時保留貨
      款200,000元作為退貨抵扣，並非故意不支付貨款。
（二）兩造間自94年11月26日起至95年2月25日止，進貨共計
      1,015,667元，扣除折讓18,335元、退貨276,207元（95年
      3 月）、172,203元（95年5月）50,344元（95年11月）、
      已支付貨款90,805元（支票到期日95年4月28日）、
      258,117元（支票到期日95年8月25日），實際保留款餘額
      為149,656元。
（三）關於差價之部分：
  １、95年3月退貨部分，多扣金額為4,571元（計算式：原扣款
      金額104,403元－應扣款金額99,832元＝4,571元），而非
      原告所主張之4,928元，且是筆帳款已於95年8月25日到期
      之支票補付原告。
  ２、關於95年4月退貨數量有誤部分，在退貨通知單上各單品
      箱數已書寫清楚且與退貨單相符，惟總數量84件乃是因填
      寫時木器傢俱亮光布（3箱+ 12箱）為事後再增加，未當
      下更改數量，於隔日發現並通知原告後，原告之倉管人員
      亦未立即清點，約一個月之後方通知被告，而被告要求覆
      點時原告則稱已將退貨打散處理，無法對點拒絕。
  ３、原告主張被告94年9月少付帳款4,347元，惟被告發現是筆
      帳款出貨單號00000000與原告出貨單號00000000重複作帳
      ，並通知原告，原告若否認即應提出簽收事證。
（四）被告並提出已付帳款總表與明細表1份、退貨單4份、付款
      明細2份等物影本為證。
（五）基於上述，聲明：駁回原告之訴。
三、得心證之理由：
（一）原告主張本案請求金額計算之依據為下列
  １、94年12月至95年2月之貨款625,944元；
  ２、95年3月間被告因計算退貨數量有誤，被告少付貨款4,928
      元；
  ３、95年4月至95年5月退貨數量錯誤，被告少付貨款2,712元
      ；
  ４、94年9月間少付貨款4,347元；
  ５、另可扣除95年5月退貨金額169,166元、95年7月清償之
      258,117元、95年11月退貨金額48,349元。
（二）本院依據上揭項目一一審酌如下：
  １、94年12月至95年2月之貨款625,944元：
      原告主張被告94年12月至95年2月間，應給付之貨款為
      625,944元，並據提出對帳單、發票、出貨單等文件為證
      ，而被告係自認94年11月至95年2月間進貨1,015,667元，
      扣除折讓金額18,335元，應為997,332元，其承認之進貨
      金額大於原告主張之金額，因此就原告主張之625,944 元
      貨款，首堪認定為真。
  ２、95年3月間被告因計算退貨數量有誤，被告少付貨款4,928
      元：
      原告就此項主張，係提出其自行製作之對帳單1份為證，
      而被告自承95年3月份僅多扣4,571元。經查，被告承認之
      4,571元部分，要堪採信原告主張為真，逾上揭部分，原
      告僅提出自行製作之私文書，未經被告簽名確認，不得採
      為證據，因此95年3月間原告僅得向被告請求4,571元。
  ３、95年4月至95年5月退貨數量錯誤，被告少付貨款2,712元
      ：原告為上揭主張僅提出1份自行製作之對帳單為證，被
      告則否認有上揭事實，而原告所提自行製作之私文書，未
      經被告簽名確認，不得採為證據，因此原告此部分主張顯
      不可採。
  ４、94年9月間少付貨款4,347元：
      原告為上揭主張僅提出1份自行製作之對帳單為證，被告
      則否認有上揭事實，而原告所提自行製作之私文書，未經
      被告簽名確認，不得採為證據，因此原告此部分主張顯不
      可採。
  ５、另可扣除95年5月退貨金額169,166元、95年7月清償之
      258,117元、95年11月退貨金額48,349元，合計475,632元
      ：
      就原告此項主張，被告固對已付258,117元不爭執，惟就
      95年7月退貨金額主張係較高之172,203元，95年11月退貨
      金額主張係較高之50,344元，因此主張扣除金額增加係有
      利於被告之主張，應由被告負舉證責任，然依據被告所提
      單據無法認定其退貨金額如其所述之172,203元、50,344
      元，因此仍應僅扣除原告承認之169,166元、48,349元，
      因此上揭款項合計應扣除475,632元。
  ６、綜合上述，原告得向被告請求之金額為154,883元。（計
      算式：625,944＋4,571－475,632＝154,883）原告逾上揭
      部分之請求則屬無據應予駁回。
（三）按因契約互負債務者，於他方當事人未為對待給付前，得
      拒絕自己之給付，民法第264條第1項前段定有明文。因此
      債務人依法得主張拒絕給付之情況僅在於債權人另有對待
      給付之情況。而查，本件原告所請求者乃為已交付貨物之
      價金債權，原告之對待給付係交付貨物，原告實已履行，
      是以被告竟以其後陸續尚有退貨產生，此項與系爭債權並
      無對待給付關係之事由拒絕本件給付，於法無據，不能准
      許。
四、從而，原告依買賣契約之法律關係訴請被告給付154,883元
    ，及自起訴狀繕本送達翌日（即96年5月18日）起至清償日
    止，按年息5%計算之利息為有理由，應予准許，逾此範圍，
    為無理由，應予駁回。
五、本件依民事訴訟法第389條第1項第3款規定，依職權宣告假
    執行。
六、本件訴訟費用即第一審裁判費1,660元由被告負擔，餘由原
    告負擔。
七、據上論斷，本件為原告之訴為一部有理由，一部無理由，依
    民事訴訟法第389條第1項第3款、第79條、第87條第1項，判
    決如主文。
中　　華　　民　　國　　96　　年　　7 　　月　　27　　日
            臺灣基隆地方法院基隆簡易庭
                        法  官　王翠芬
以上正本係照原本作成。
對於本件判決如有不服，應於收受送達後20日內向本院提出上訴
書狀，上訴於本院合議庭，並按他造當事人之人數附具繕本。
中　　華　　民　　國　　96　　年　　7 　　月　　27　　日
                        書記官　陳錦進
